行　政　法　院　判　決　　　　　　　　　　　　　八十七年度判字第一三六四號
　　原　　　告　強鶴貿易有限公司
　　代　表　人　甲○○
　　被　　　告　財政部臺灣省中區國稅局
右當事人間因營利事業所得稅事件，原告不服行政院中華民國八十七年一月二十一日
台八十七訴字第○三三八二號再訴願決定，提起行政訴訟。本院判決如左︰
　　主  文
原告之訴駁回。
　　事  實
緣原告民國八十三年度營利事業所得稅結算申報，列報全年所得額為虧損新台幣（下
同）一、一五四、八○五元。被告初查，以原告係從事肉品買賣為業，本期申報期末
存貨一一、三八九、九四九元，其中商品「牛肉堡」及「牛肉香腸」二項，有三張進
貨發票未載明單位名稱，原告係以「磅」為單位入帳，正確單位名稱應為「公斤」，
乃據以核計原告期末存貨短報五、八六三、○一一元，核算其期末存貨為一七、二五
二、九六○元，核定全年所得額為四、七六○、六一○元，除發單課徵原告當年度營
利事業所得稅一、一七九、○三八元外，並依行為時所得稅法第一百十條第一項規定
，處原告所漏稅額一倍之罰鍰一、一八○、一○○元（計至百元止）。原告不服，申
經復查結果，未准變更，提起訴願、再訴願，遞遭決定駁回，遂提起行政訴訟。茲摘
兩造訴辯意旨如次：
原告起訴意旨略謂：一、被告逕行依據聯蓬食品股份有限公司（下簡稱聯蓬公司）片
面之函覆認原告於八十三年八月五日、九月七日、十月四日與聯蓬公司三筆交易係以
公斤出貨之重量單位，顯有未當。蓋因，依據八十六年聯合報所載（如附件），聯蓬
公司於申請股票上櫃時，被證管會查得聯蓬公司為求股票上市，假造、虛增業績，公
然提示不實之帳簿，其銷貨明細、應收帳款竟有多種版本及文書，而被告竟以不實廠
商（聯蓬公司）資料核定原告鉅額稅款，罔顧原告之說明，被告其認定顯有未當。二
、原告向聯蓬公司所購食品，其重量單位均以磅為計算單位，關此，有原告於八十二
年全年度及八十三年十、十一月間向聯蓬公司所購進貨品之統一發票十八紙可憑，可
明原告與聯蓬公司間之買賣，其重量單位均以磅為單位，原告與聯蓬公司之交易習慣
既均以磅為單位，斷無可能單就系爭三筆交易另以公斤為重量單位，該系爭三筆交易
確是依雙方既有之交易慣例為之，蓋依一般常態，吾人交易多時後，均有其雙方之交
易習慣，如無特別狀況，為免出錯，均予延用，鮮少三天兩日隨意變更之事，職是，
原告主張雙方之交易慣例均以磅為單位，於事理並無不合，詎被告不理會，顯有不是
。三、原告公司交易頻繁，憑證種類繁多，進貨簽收單數量多，保存困難，再者，該
憑證又非「稅捐稽徵機關管理營利事業會計帳簿憑辦法」第二十七條規定之必要保存
會計憑證，故未能提示，亦無牴觸該稅法有關規定，被告不得因此即為不利予原告之
認定。四、被告以系爭發票所載單價與平時之單價懸殊過大為由，拒予採信原告所為
主張，亦有不當。蓋因，商業交易潛在風險難免，市場上之供需關係，變化迅速，同
一商品在一年間之進價、售價，常時高時低，必要時削價求售，甚至血本無歸，亦常
有所聞。八十三年間牛內因狂牛病事件，台中衛爾康西餐廳事件，牛肉價格一夕間一
瀑而下，價格慘跌，尚且無人問津。肉類食品又有保存期限，如未能於期限內銷售完
畢，即成廢品，損失更距。但有時卻為奇貨可居，價格飆漲，望之莫及，然類此現象
卻為正常交易市場下之正常供需關係所應有之現象，亦不足為奇。原告依交易當時確
實之買賣價格，翔實記載，亦遭被告以價格違反常態為由，不予採信原告，逕行片面
認定，亦有欠允當。五、基上所述，被告依經證管處所查得聯蓬公司不實之帳簿、憑
證及片面之詞，在未有其他之積極證據，即遽予認定系爭進貨發票之重量單位非平時
買賣之以磅為單位，而為公斤單位，並憑此重核原告八十三年度之營利事業所得稅及
罰鍰，計二、三五九、一九○元，不無違誤，請鈞院賜准撤銷一再訴願決定及原處分
，以期適法並保權益等語。
被告答辯意旨略謂：一、原告本期係從事牛肉品買賣為業，原申報期末存貨為一一、
三八九、九四九元，原核定以其中商品「牛肉堡」及「牛肉香腸」二項，三張進貨發
票未載明單位名稱，原告以「磅」為單位入帳，原查認為正確單位名稱應為「公斤」
，核計原告期末存貨短報五、八六三、○一一元，調整增列期末存貨核定為一七、二
五二、九六○元。經核原告申報檢附商品進銷存明細表其銷售商品雖均以「磅」為單
位名稱，惟查原告存貨帳有關「牛肉堡」部分該三筆進貨單價高達一五六元，不僅較
其他筆牛肉堡進貨單價約九十元高出甚多，且較其平均銷售單價七六‧一六元高出一
倍，顯示該三筆進貨單價偏高甚為異常，不合情理；且本件原查查核時曾經向原告之
進貨廠商聯蓬公司查證該三張進貨發票單位名稱，並經該公司八十五年三月二十六日
以運財字第○一五號函覆「該公司於八十三年八月五日、九月七日及十月四日開立
與原告三張發票之數量單位均係公斤。」原告既以「磅」為計算單位入帳及申報，其
短報期末存貨事證明確，原核定該三張進貨發票計短報牛肉堡七九、五二四‧八○磅
及牛肉香腸一九、八九六‧一○磅，計短報牛肉堡期末存貨五、八六三、○一一元。
（牛肉香腸本期未出售致未影響期末存貨金額）。復查時經被告八十五年十月七日以
中區國稅法字第八五○○七五九七一號函請原告提示足資證明該三筆進貨發票正確「
單位」證明文件，原告雖提示八十四年度向聯蓬公司其他商品之進貨簽單佐證其八十
三年度該三筆牛肉堡進貨單位為磅，惟查因商品名稱、年度不同致無從認定，且本案
既經原查向原告之進貨廠商聯蓬公司查證結果正確單位為「公斤」，足證原核定並無
違誤。復查後遂維持原核定短報期末存貨五、八六三、○一一元，核定期末存貨一七
、二五二、九六○元，揆諸所得稅法第八十三條及其施行法第八十一條暨營利事業所
得稅查核準則第五十二條之規定，並無不合。又原告本期短報期末存貨五、八六三、
○一一元，致逃漏所得稅額一、一八○、一五二元，即應按短報所得論處，且核其所
為縱非故意，亦難謂無過失，原核定按所漏稅額科處一倍之罰鍰計一、一八○、一○
○元，並無違誤。二、查原告本期從事牛肉品買賣，依其商品進銷存明細表計分類為
三十五項，經查本案系爭「牛肉堡」及「牛肉香腸」二項商品，原告八十三年度向聯
蓬公司購進該二項商品僅該系爭三張進貨發票，原告一再以不同年度、不同商品之發
票、簽收單，主張該三筆進貨發票單位為「磅」，核其與系爭三筆進貨發票之商品名
稱、年度均不同，致無從認定。本案既經聯蓬公司公司函覆證稱系爭三張進貨發票之
正確數量單位為「公斤」原告卻以「磅」為計算單位入帳及申報，原核定據以增列牛
肉堡期末存貨，核定短報期末存貨，原告漏報所得之違章事證明確，被告予以處罰並
無違誤。又當事人主張事實須負舉證責任，倘其所提出之證據不足為主張事實之證明
，自不能認其主張之事實為真實，鈞院著有三十六年判字第十六號判例可資參照。原
告雖復執前詞訴稱系爭三筆進貨牛肉堡之數量單位為磅，惟未能提出具體事證，以實
其說，所訴自無足採。基上論結，原處分及所為復查決定並無違誤，請駁回原告之訴
等語。
　　理　由
按「稽徵機關進行調查或復查時，納稅義務人應提示有關各種證明所得額之帳簿、文
據；其未提示者，稽徵機關得依查得之資料或同業利潤標準，核定其所得額。」「本
法第八十三條；所稱之帳簿文據，其關係所得額之一部或關係課稅年度中某一期間之
所得額，而納稅義務人未能提示者，稽徵機關得就該部分依查得之資料或同業利潤標
準核定其所得額。」為行為時所得稅法第八十三條及所得稅法施行細則第八十一條所
明定。「所謂未提示，兼指帳簿文據全部未提示，或雖提示而有不完全、不健全或不
相符者均有其適用」本院六十一年判字第一九八號著有判例。又「納稅義務人已依本
法規定辦理結算申報，但對本法規定應申報課稅之所得額有漏報或短報情事者，處以
所漏稅額兩倍以下之罰鍰。」復為行為時所得稅法第一百十條第一項所明定。再「期
末盤存數量，經按進貨、銷貨、原物料耗用、存貨數量核算不符，而有漏報、短報所
得額情事者，依所得稅法第一百一十條之規定辦理。」為營利事業所得稅查核準則第
五十二條所明定。查本件原告八十三年度營利事業所得稅結算申報，列報全年所得額
為虧損新台幣（下同）一、一五四、八○五元。被告初查，以原告係從事肉品買賣為
業，本期申報期末存貨一一、三八九、九四九元，其中商品「牛肉堡」及「牛肉香腸
」二項，有三張進貨發票未載明單位名稱，原告係以「磅」為單位入帳，正確單位名
稱應為「公斤」，乃據以核計原告期末存貨短報五、八六三、○一一元，核算其期末
存貨為一七、二五二、九六○元，核定全年所得額為四、七六○、六一○元，除發單
課徵原告當年度營利事業所得稅一、一七九、○三八元外，並依行為時所得稅法第一
百十條第一項規定，處原告所漏稅額一倍之罰鍰一、一八○、一○○元（計至百元止
）。原告不服，申經復查結果，未准變更，乃循序提起行政訴訟，而為如前揭事實欄
所載之主張。惟原告向聯蓬公司進貨之系爭牛肉堡部分三筆，其進貨單價高達一五六
元，不僅較其他筆牛肉堡進貨單價約九十元高出許多，亦較其平均銷貨單價七六‧一
六元高出一倍，顯不合理，且經向原告之進貨廠商聯蓬公司查證結果，亦稱該公司八
十三年八月五日、九月七日及十月四日開立與原告三張發票之數量單位均為公斤，有
聯蓬公司八十五年三月二十六日蓬財字第○一五號函附原處分可稽，原告既以磅
為計算單位入帳及申報，其短報期末存貨之違章事證明確，況復查時被告於八十五年
十月七日以中區國稅法字第八五○○七五九七一號函請原告提示八十三年八月五日、
九月七日及十月四日進貨發票簽收單及有關帳證文據供核，原告雖依限至被告處說明
，惟仍未能提示供核，原核定該三張進貨發票計短報牛肉堡七九、五二四‧八○磅及
牛肉香腸一九、八九六‧一○磅，短報牛肉堡期末存貨五、八六三、○一一元（牛肉
香腸本期未出售致未影響期末存貨金額），並無違誤。又原告本期短報期末存貨五、
八六三、○一一元，致逃漏所得稅額一、一八○、一五二元，即應按短報所得論處，
且核其所為縱非故意，亦難謂無過失，原核定按所漏稅額科處一倍之罰鍰計一、一八
○、一○○元，並無違誤。又原告於訴願階段所提示聯蓬公司八十四年之進貨簽單與
系爭三筆進貨發票之商品名稱、年度均不相同，致無從認定。本案既經聯蓬公司函覆
證稱系爭三張進貨發票之正確數量單位為公斤，被告據以增列牛肉堡期末存貨，核定
短報期末存貨，並無不合。原告雖提出其於八十三年十、十一月間向聯蓬公司所購進
貨品之統一發票影本十八紙，據以主張其與聯蓬公司間之買賣，其重量單位均以磅為
單位云云，然查單憑該十八紙統一發票影本，亦不能證明系爭三筆交易亦以磅為單位
，況查果如系爭三筆之交易仍係以磅為單位，為何其單價較他筆之進貨單價及其平均
銷貨單價為高，顯不合理。原告復謂據報載聯蓬公司於申請股票上市時，被證管會查
得該公司為求股票上市，假造、虛增業績，公然提示不實之帳簿，其銷貨明細、應收
帳款竟有多種版本及文書云云，惟查原告此項主張，縱然屬實，亦不能證明聯蓬公司
前述函覆被告之蓬財字第○一五號函所載內容為不實。是原告之上開主張，仍不足
採信。綜上所述，被告依法核定原告八十三年度所得額為四、七六○、六一○元，乃
發單課徵其當年度營利事業所得稅一、一七九、○三八元，並按所漏稅額科處一倍即
一、一八○、一○○元，揆諸首揭規定，並無違誤，一再訴願決定，遞予維持，俱無
不合。原告起訴意旨，難謂有理由，應予駁回。
據上論結，本件原告之訴為無理由，爰依行政訴訟法第二十六條後段，判決如主文。
中    華    民    國     八十七      年      七      月       十        日
                    行 政 法 院 第 五 庭
                                審 判 長 評  事      葉  振  權
                                         評  事      藍　獻　林
                                         評  事      沈  水  元
                                         評  事      林  清  祥
                                         評  事      劉  鑫  楨
右  正  本  證  明  與  原  本  無  異
                                         法院書記官  陳  佩  玲
中    華    民    國     八十七      年      七      月      十三       日
